【裁判字號】    95,簡上,387
【裁判日期】    950707
【裁判案由】    電子遊戲場業管理條例
【裁判全文】
臺灣高雄地方法院刑事判決             95年度簡上字第387號
上  訴  人  丙○○○
即  被  告
上列上訴人即被告因電子遊戲場業管理條例案件，不服本院95年
度簡字第1275號判決（聲請簡易判決處刑案號：95年度偵字第36
54號），提起上訴，本院管轄之第二審合議庭判決如下：
    主  文
原判決撤銷
丙○○○違反未依電子遊戲場業管理條例規定辦理營利事業登記
者，不得經營電子遊戲場業之規定，處拘役貳拾日，如易科罰金
，以新台幣玖百元折算壹日。扣案之電子遊戲機「小瑪莉」壹台
（含ＩＣ板壹塊）及新臺幣參拾元均沒收。
    事  實
一、丙○○○未經辦理營利事業登記，竟自民國94年12月31日起
    ，在高雄縣六龜鄉新興村二坡47之2 號其所經營之卡拉OK店
    內，擺設「小瑪莉」電子遊戲機1 檯，供不特定之人把玩，
    其玩法為每投入新台幣（下同）10元硬幣1 枚換得10分（即
    1 比1） 之積分，並以積分押注，如押中可贏得倍數不等之
    分數，如未押中則分數歸機具所有，可玩至分數用盡或以贏
    得之積分以1 比1 方式兌換商品，以此方式經營電子遊戲場
    業。迄於95年1 月6 日，為警方當場查獲，並扣得前開電子
    遊戲機台1 檯（含IC板1 塊）及機台內10元硬幣3 枚。
二、案經高雄縣政府警察局六龜分局報告臺灣高雄地方法院檢察
    署檢察官偵查起訴。
    理  由
一、訊據被告固不否認於前揭時地遭查獲「小瑪莉」電子遊戲機
    1 檯，惟否認有何未經許可經營電子遊戲場業之犯行，辯稱
    ：扣案機檯係友人寄放，閒置於其所經營之卡拉OK店已久，
    並未插電供不特定人把玩云云，惟查：
１、上開電子遊戲機於95年1 月6 日在高雄縣六龜鄉新興村二坡
    47之2 號被告所經營之卡拉OK店為警查獲，查獲時機檯內有
    10元硬幣3 枚乙節，業據被告供承不諱，並有扣案之電子遊
    戲機1 檯（含IC板1 塊）及10元硬幣3 枚扣案可佐，被告於
    營業場所內擺放電子遊戲機檯之事實應堪認定。
２、上開電子遊戲機檯為警查獲時雖處於未插電之狀態，固經查
    獲電子遊戲機檯之警員即證人甲○○到庭證述無誤，然上開
    機檯查獲時，確有10元硬幣3 枚在內，此為被告所不否認，
    證人甲○○亦證稱：查獲之機檯並無很多灰塵覆蓋，機檯電
    線並無綑綁，係放在地上，詢問被告過程中，被告自陳電子
    遊戲機以投入10元硬幣1 比1 換得積分後押注把玩等語（見
    本院簡上字卷第36頁）。衡情，倘上開機檯僅是友人暫放於
    該處，並無插電供人把玩，機檯電線應會稍作綑綁而不至於
    任意放置於地面，又若無經營之事實，何以機檯內會有10硬
    幣3 枚，被告有如何能清楚陳述電子遊戲機檯之玩法，上開
    電子遊戲機檯曾經插電供人把玩之事實，應堪認定。
３、證人乙○○雖證稱：伊係被告營業場所之常客，前往消費期
    間，均未見放置於該處之電子遊戲機有插電供人把玩等語（
    見本院簡上字卷第34頁），然其亦證稱：伊未前往消費時，
    被告是否有經營電子遊戲場業之事實，伊不知悉等語（見本
    院簡上字卷第35頁）。是以，證人既無法確定伊未前往被告
    營業場所消費時，前開扣案之電子遊戲機檯是否插電供人把
    玩，其證述自難據為有利被告之認定。
４、綜上，被告所辯顯無足採，其有經營電子遊戲場業之事實，
    事證已臻明確，應依法論科。
二、核被告所為，係違反電子遊戲場業管理條例第15條未依該條
    例規定辦理營利事業登記者，不得經營電子遊戲場業之規定
    ，而應依同條例第22條之罪名論處。
三、新舊法比較部分：
１、被告於犯罪時之刑法第41條第1 項前段規定：「犯最重本刑
    為5 年以下有期徒刑以下之刑之罪，而受6 個月以下有期徒
    刑或拘役之宣告，因身體、教育、職業、家庭之關係或其他
    正當事由，執行顯有困難者，得以1 元以上3 元以下折算一
    日，易科罰金。」又被告行為時之易科罰金折算標準，修正
    前罰金罰鍰提高標準條例第2 條前段（現已刪除）規定，就
    其原定數額提高為100 倍折算1 日，則本件受刑人行為時之
    易科罰金折算標準，應以銀元300 元折算1 日，經折算為新
    臺幣後，應以新臺幣900 元折算為1 日。惟95年7 月1 日修
    正公布施行之刑法第41條第1 項前段則規定：「犯最重本刑
    為5 年以下有期徒刑以下之刑之罪，而受6 個月以下有期徒
    刑或拘役之宣告者，得以新臺幣1000元、2000元或3000 元
    折算1 日，易科罰金。」比較修正前後之易科罰金折算標準
    ，以95年7 月1 日修正公布施行前之規定，較有利於受刑人
    ，則應依刑法第2 條第1 項前段，適用修正前刑法第41條第
    1 項前段規定，定其折算標準。
２、被告行為後，刑法第33條第5 款業於94年2 月2 日修正公布
    ，並自95年7 月1 日起施行；修正後刑法第33條第5 款規定
    「罰金：新臺幣1000元以上，以百元計算之。」，與修正前
    刑法第33條第5 款規定「罰金：1 元以上。」不同。比較新
    舊法結果，以舊法較有利於行為人，新法並無對被告較為有
    利之情形，故依刑法第2 條第1 項前段規定，本案關於刑法
    第277 條第1 項之法定刑罰金部分，自應適用行為時之法律
    即修正前刑法第33條第5 款規定決定其罰金部分之法定刑。
三、原審就被告未經許可經營電子遊戲場業論罪科刑，固非無見
    。惟查：被告行為後，法律變更，然經綜合比較之結果，以
    行為時之法律較有利於被告已如前述，依刑法第2 條第1 項
    前段之規定，自應適用行為時之舊新法論處，原審未及比較
    新舊法之適用，亦有未合，自應由本院將原判決撤銷改判。
四、爰審酌被告並無前科，有臺灣高等法院被告前案紀錄表在卷
    可稽，犯後雖未能坦承犯行，然審訊過程態度尚可，並考量
    其經營之時間非長，擺放之機具僅1 檯，數量非鉅，犯罪情
    節尚非重大等一切情狀，量處如主文所示之刑，並諭知易科
    罰金之折算標準。扣案之電子遊戲機「小瑪莉」1 檯（含IC
    板1 塊），為被告所有且供違法經營電子遊戲場業所用之物
    ；另機具內之現金30元，為被告所有犯罪所得之物，爰分別
    依刑法第38條第1 項第2 款、第3 款規定，宣告沒收。
據上論斷，應依刑事訴訟法第455 之1 第1 項、第3 項、第369
條第1 項前段、第364 條、第299 條第1 項前段，電子遊戲場業
管理條例第22條，刑法第11條前段、刑法第2 條第1 項前段、修
正前刑法第41條第1 項前段，修正前罰金罰鍰提高標準條例第2
條，現行法規所定貨幣單位折算新台幣條例第2 條，判決如主文
。
本案經檢察官丁○○到庭執行職務。
中    華    民    國    95    年    7     月    7     日
                  刑事第一庭    審判長法  官  陳明富
                                      法  官  方百正
                                      法  官  陳宛榆
以上正本證明與原本無異。
本判決不得上訴。
中    華    民    國    95    年    7     月    10    日
                                      書記官  劉企萍
附錄本判決論罪法條
電子遊戲場業管理條例第15條：
未依本條例規定辦理營利事業登記者，不得經營電子遊戲場業。
電子遊戲場業管理條例第22條：
違反第十五條規定者，處行為人1 年以下有期徒刑、拘役或科或
併科新台幣50萬元以上250萬元以下罰金。


司法院資訊處製作；財團法人民間司法改革基金會備份。
